臺灣高等法院刑事裁定
109年度抗字第1899號
抗  告  人  丘育泉



上列抗告人即受刑人因聲請定其應執行刑案件，不服臺灣桃園地
方法院中華民國109年9月30日109年度聲字第3818號裁定，提起
抗告，本院裁定如下：
    主  文
抗告駁回。
    理  由
一、原裁定意旨略以：抗告人即受刑人丘育泉因贓物等案件，經
    原審法院判處如附表所示之刑確定在案。其中附表編號1、7
    、9所示之罪，係得易科罰金之罪，附表編號2至6、8 所示
    之罪，係不得易科罰金之罪，受刑人業已請求檢察官聲請定
    應執行刑，經核認檢察官本件聲請定其應執行之刑為正當。
    爰就受刑人所犯附表所示之罪，有期徒刑部分裁定應執行有
    期徒刑8年6月，併科罰金部分應執行罰金新臺幣（下同）14
    萬元，並諭知罰金如易服勞役之折算標準等語。
二、抗告意旨略以：
(一)按量刑之輕重，固屬事實審法院得依職權自由裁量之事項，
    惟並非概無法律上之限制，仍應受比例原則及公平原則之限
    制。數罪併罰有二裁判以上宣告多數有期徒刑者，依刑法第
    53條、第51條第5款之規定，係採「限制加重原則」規範執
    行刑之法定範圍，為其定刑之外部界限。乃因一律將宣告刑
    累計執行，刑責恐將偏重而過苛，不符現代刑事政策及刑罰
    之社會功能，而有必要透過定應執行刑程序，授權法官對被
    告本身及所犯各罪為總檢視，進行充分而不過度之評價，以
    妥適調整之。又刑法第57條之規定，係針對個別犯罪之科刑
    裁量，明定刑罰原則以及尤應審酌之各款事項，以為科刑輕
    重之標準；至數罪併罰定應執行刑之裁量標準，法無明文，
    然其裁量仍應兼衡罪責相當及特別預防之刑罰目的，具體審
    酌整體犯罪過程之各罪關係（例如各行為彼此間之關聯性，
    數罪間時間、空間、法益之異同性，所侵害法益之專屬性或
    同一性、數罪對法益侵害之加重效應等）及罪數所反應行為
    人人格及犯罪傾向等情狀綜合判斷，為妥適之裁量，仍有比
    例原則及公平原則之拘束，倘違背此內部界限而濫用其裁量
    ，仍非適法。
(二)應執行之合併刑，亦屬2種特別的量刑過程，故其考量結果
    ，並非單純表示數罪刑度之總和而已，而是出於同一行為人
    人格的流露，學理上可謂是一種總體概念，而有其獨立的意
    義。合併刑的宣告則屬1種就犯罪人本身及所犯之各種犯罪
    的綜合判斷。法制上德國刑法第54條第1項第3款明文規定「
    定併合刑時應就犯罪人本身與各個犯罪綜合審酌之」，我國
    法制上雖無此明文，但處理上亦有其適用。應執行刑的宣告
    ，並非在法定範圍之內由法官自由裁量，應注意行為人從其
    犯數罪所反映的人格特性與考量刑法之相關刑事政策妥為宣
    告（蘇俊雄大法官就有期徒刑之定應執行刑為此見解）。再
    按刑法第51條數罪併罰所規定之定執行刑模式，是保證充分
    評價與不過度評價的方法，一律以數宣告刑總和定執行刑是
    否即可顯現充分評價，從第51條各款規定觀之，可知有期徒
    刑不能形同無期徒刑，以有期徒刑為例，倘有期徒刑執行過
    長，即與無期徒刑無異，會變成過度評價。再者，國家使用
    刑罰或矯治犯罪，必須考慮手段效應，使用過度刑罰，會使
    邊際效用遞減，未必能達到目的，卻造成犯罪管理的過度花
    費，這正是刑罰經濟的考量在上述雙重意義之下，數罪合併
    定執行刑的制度，不是技術問題，內部功能是依據罪責相當
    原則，進行充分而不過度的評價，外部功能則是實現刑罰經
    濟的功能（參酌許玉秀大法官就司法院大法官會議第662號
    解釋之協同意見書）。
(三)衡酌抗告人所犯附表編號2至5所示之罪，均為罪質相同之施
    用第一、二級毒品罪，所侵犯者係社會法益，並非具不可替
    代性、不可回復性之個人法益，則其觸犯數個相同罪質之施
    用毒品罪時，其責任被重複非難評價之程度，即較一般侵害
    數個不同法益者為高。參諸附表編號2、4為107 年3月15日
    同一天所犯，編號3、5亦為106年12月14日同一天所犯，2次
    犯罪時間間隔甚短，不到3個月，而毒品犯罪施用者本身具
    有成癮性，難以短時間戒斷，立法理由亦表示毒品施用者具
    有病人之特色，故採行監禁式治療與社區醫療處遇之雙軌制
    度，以相當時間之隔離或輔導戒斷，作為矯治方式。另參酌
    抗告人所犯附表編號6至8為槍砲彈藥刀械管制條例之罪，3
    罪之犯罪時間自107年6月13日至107年11月20日，足徵抗告
    人於此區段內之犯罪期間均甚為密接。綜上所述，審酌抗告
    人所犯各罪之類型、特性、侵害法益屬性、犯罪時間、毒品
    犯罪之病態性人格，原審裁定抗告人應執行有期徒刑8年6月
    ，實難謂已充分考量上開各情，請求給予抗告人悔過向善之
    機會，賜予最有利於抗告人之裁定云云。
三、按裁判確定前犯數罪者，併合處罰之；數罪併罰，有二裁判
    以上者，依刑法第51條之規定，定其應執行之刑；又宣告多
    數有期徒刑，於各刑中之最長期以上，各刑合併之刑期以下
    定其刑期，但不得逾30年；宣告多數罰金者，於各刑中之最
    多額以上，各刑合併之金額以下，定其金額；刑法第50條第
    1項本文、第53條、第51條第5款、第7款分別定有明文。次
    按，法律上屬於自由裁量之事項，有其外部性界限及內部性
    界限，並非概無拘束。依據法律之具體規定，法院應在其範
    圍選擇為適當之裁判者，為外部性界限；而法院為裁判時，
    應考量法律之目的，及法律秩序之理念所在者，為內部性界
    限。法院為裁判時，二者均不得有所逾越（最高法院80年台
    非字第473號判例意旨參照）。又按數罪併罰之定應執行之
    刑，係出於刑罰經濟與責罰相當之考量，並非予以犯罪行為
    人或受刑人不當之利益，為一種特別的量刑過程，相較於刑
    法第57條所定科刑時應審酌之事項係對一般犯罪行為之裁量
    ，定應執行刑之宣告，乃對犯罪行為人本身及所犯各罪之總
    檢視，除應考量行為人所犯數罪反應出之人格特性，並應權
    衡審酌行為人之責任與整體刑法目的及相關刑事政策，在量
    刑權之法律拘束性原則下，依刑法第51條第5款之規定，採
    限制加重原則，並應受法秩序理念規範之比例原則、平等原
    則、責罰相當原則、重複評價禁止原則等自由裁量權之內部
    抽象價值要求界限之支配，使以輕重得宜，罰當其責，俾符
    合法律授與裁量權之目的，以區別數罪併罰與單純數罪之不
    同，兼顧刑罰衡平原則。（最高法院100年度台抗字第440號
    裁定、100年度台上字第21號判決意旨參照）。
四、經查：
(一)原審以抗告人犯如附表所示之罪，先後經判處如附表所示之
    刑，均已確定在案，有各該判決書及本院被告前案紀錄表附
    卷可稽，符合數罪併罰規定，經審核認檢察官之聲請為正當
    ，就抗告人所犯如附表所示之罪，有期徒刑部分定其應執行
    有期徒刑8年6月，係在附表各刑中之最長期有期徒刑3年8月
    以上，各刑合併之刑期有期徒刑10年5月以下。又抗告人所
    犯如附表編號1至7所示之罪，前經臺灣桃園地方法院以109
    年度聲字第706號裁定應執行有期徒刑6年確定。原審裁定抗
    告人應執行刑有期徒刑8年6月，亦未逾越附表編號1至7所示
    之罪定應執行刑後之刑期，加計附表其餘編號各罪之宣告刑
    （合計為有期徒刑9年4月）。原裁定另就併科罰金部分，定
    其應執行罰金14萬元，係在附表各刑中之最高罰金金額12萬
    元以上，各刑合併之罰金總額16萬元以下。抗告人所犯如附
    表編號1至7所示之罪，前經臺灣桃園地方法院以109年度聲
    字第706號裁定併科罰金部分應執行罰金12萬元確定。原審
    裁定抗告人併科罰金部分應執行罰金14萬元，亦未逾越附表
    編號1至編號7所示之罪定應執行刑後之併科罰金，加計附表
    其餘編號各罪之併科罰金（合計為15萬元）。原審裁量核無
    逾越刑法第51條第5款、第7款所定之外部界限，且為貫徹刑
    法量刑公平正義之理念，適用「限制加重原則」之量刑原理
    ，對抗告人給予適度之刑罰折扣，亦未逾越法律之規範目的
    及法律秩序理念規範之比例原則、平等原則、責罰相當原則
    、重複評價禁止原則等自由裁量之內部界限，當屬法院於個
    案中職權之適法行使，揆諸前開規定及裁判意旨說明，並無
    濫用裁量權等違法或不當之處。
(二)另審酌抗告人所犯如附表編號2至6所示之罪為施用第一級、
    第二級毒品罪，屬危害個人身心健康之病患型犯罪，其多次
    施用行為對於危害社會法益之加重效應固然非重，惟其陸續
    犯前揭施用毒品罪，足徵其毒癮之重，戒毒之意志不堅，漠
    視法令禁制。又附表編號1為妨害自由罪，附表編號7、8係
    違反槍砲彈藥刀械條例罪，附表編號9則為贓物罪，對社會
    治安及對廣大大眾之人身及財產安全均造成相當程度之隱憂
    ，係屬危害社會秩序及個人財產法益之犯罪，且上開施用第
    一級、第二級毒品罪與妨害自由罪、違反槍砲彈藥刀械管制
    條例罪及贓物罪，乃屬不同犯罪類型，本院綜衡卷存事證及
    抗告人所犯數罪類型、次數、各罪之侵害法益、個別罪質內
    容、各罪犯罪情節、對其犯罪應予之整體評價等一切情狀，
    認原審所定執行刑，已屬適度減輕受刑人之刑期，其所定應
    執行刑並未逾越法律所規定之範圍，亦無明顯過重而違背比
    例原則或公平正義之情形，與刑罰經濟、刑法定應執行刑之
    恤刑考量等法律規範目的均無違背，核屬原審法院定刑職權
    之適法行使，於法並無違誤。
五、綜上所述，原審裁定抗告人所犯如附表所示之罪，定其應執
    行刑有期徒刑8年6月，併科罰金14萬元，均未逾越法律外部
    性界限及內部性界限，屬法院裁量職權之適法行使，並無違
    誤或不當。抗告人猶執前詞，提起抗告，為無理由，應予駁
    回。
據上論斷，應依刑事訴訟法第412條，裁定如主文。
中　　華　　民　　國　　109 　年　　11　　月　　13　　日
                  刑事第九庭    審判長法　官  潘翠雪
                                      法　官  曾德水
                                      法　官  俞秀美
以上正本證明與原本無異。
如不服本裁定，應於收受送達後五日內向本院提出再抗告狀。
                                      書記官  謝崴瀚
中　　華　　民　　國　　109 　年　　11　　月　　17　　日
　　 
編　　　　　號  1 2 3 罪　　　　　名  妨害自由 毒品危害防制條例  (施用第二級毒品） 毒品危害防制條例（施用第二級毒品） 宣　　告　　刑  有期徒刑4月 有期徒刑8月 有期徒刑7月 犯　罪　日　期  104.3.11 107.03.15 106.12.14 偵查(自訴)機關 年　度　案　號  新竹地檢106年度偵緝字第92、93號 桃園地檢107年度毒偵字第71、4167號 桃園地檢107年度毒偵字第71、4167號 最　後 事實審 法　  院 新竹地院 桃園地院 桃園地院  案 　 號 107年度竹簡字第 1323號 107年度審訴字第 715、1516號 107年度審訴字第 715、1516號  判決日期 107/12/11 107/12/17 107/12/17 確　定 判　決 法 　院 新竹地院 臺灣高院 臺灣高院  案　 號 107年度竹簡字第 1323號 108年度上訴字第 589號 108年度上訴字第 589號  判決日期 108/01/07 108/02/27 108/02/27 是否為得易科罰金 之     案     件  是 否 否 備           註  新竹地檢108年度 執字第535號 桃園地檢108年度 執字第3947號 桃園地檢108年度 執字第3947號   編號1-7經桃院109聲字第706號應執行有期徒刑6年、併科罰金12萬元   
編　　　　　號  4 5 6 罪　　　　　名  毒品危害防制條例（施用第一級毒品） 毒品危害防制條例（施用第一級毒品） 槍砲彈藥刀械管制條例 宣　　告　　刑  有期徒刑10月 有期徒刑9月 有期徒刑3年8月、 併科罰金新臺幣12萬 犯　罪　日　期  107.03.15 106.12.14 107.9.19日前約半年内某時-107.9.19 偵查(自訴)機關 年　度　案　號  桃園地檢107年度毒偵字第71、4167號 桃園地檢107年度毒偵字第71、4167號 桃園地檢107年度偵字第25430號 最　後 事實審 法　  院 桃園地院 桃園地院 桃園地院  案 　 號 107年度審訴字第 715、1516號 107年度審訴字第 715、1516號 108年度訴字第 179號  判決日期 107/12/17 107/12/17 108/08/13 確　定 判　決 法 　院 最高法院 最高法院 桃園地院  案　 號 108年度台上字第 1257號 108年度台上字第 1257號 108年度訴字第 179號  判決日期 108/04/25 108/04/25 108/09/16 是否為得易科罰金 之     案     件  否 否 否 備           註  桃園地檢108年度 執字第7146號 桃園地檢108年度 執字第7146號 桃園地檢108年度執 字第14290號   編號1-7經桃院109聲字第706號應執行有期徒刑6年、併科罰金12萬元   
編　　　　　號  7 8 9 罪　　　　　名  槍砲彈藥刀械管制條例 槍砲彈藥刀械管制條例 贓物 宣　　告　　刑  有期徒刑3月、併科罰金新臺幣1萬 有期徒刑3年2月、 併科罰金新臺幣3萬 有期徒刑2月 犯　罪　日　期  107.11.19-20 104年間某日-107.6.13 107.7.15-107.8.3 偵查(自訴)機關 年　度　案　號  桃園地檢107年度偵字第31422號 桃園地檢107年度偵字第16235號 桃園地檢108年度偵字第4280號 最　後 事實審 法　  院 桃園地院 桃園地院 桃園地院  案 　 號 108年度審訴字第 956號 107年度訴字第 1006號 108年度易字第 744號  判決日期 108/08/22 108/04/29 108/12/26 確　定 判　決 法 　院 桃園地院 桃園地院 桃園地院  案　 號 108年度審訴字第 956號 107年度訴字第 1006號 108年度易字第 744號  判決日期 108/09/16 108/05/20 109/02/04 是否為得易科罰金 之     案     件  是 否 是 備           註  桃園地檢108年度 執字第15491號 桃園地檢108年度 執字第7925號 桃園地檢109年度 執字第3609號   編號1-7經桃院109聲字第706號應執行有期徒刑6年、併科罰金12萬元